臺灣臺北地方法院民事判決　　　　　　　　　　　　九十二年度重勞訴字第一三號
　　原　　　告　戌○○
　　　　　　　　丁○○
　　　　　　　　己○○
　　　　　　　　酉○○
　　　　　　　　壬○○
　　　　　　　　癸○○
　　　　　　　　丙○○
　　　　　　　　戊○○
　　　　　　　　甲○○
　　　　　　　　亥○○
　　　　　　　　庚○○
　　　　　　　　辰○
　　　　　　　　午○○
　　　　　　　　申○○
　　　　　　　　辛○○
　　　　　　　　未○○
　　　　　　　　巳○○
　　　　　　　　寅○○
　　　　　　　　卯○○
　　　　　　　　子○○
　　　　　　　　丑○○
　　共　　　同
　　訴訟代理人　陳志勇律師
　　被　　　告　榮民工程股份有限公司
　　法定代理人　乙○○
　　訴訟代理人　劉志鵬律師
　　　　　　　　陳文靜律師
當事人間給付資遣費事件，本院於民國九十三年三月九日言詞辯論終結，判決如下：
    主  文
原告之及假執行之聲請均駁回。
訴訟費用由原告負擔。
    事  實
甲、原告方面：
壹、聲明：
一、被告應給付原告如附表所示之金額及均自起訴狀繕本送達翌日即民國九十二年八
    月二日起至清償日止，按年息百分之五計算之利息。
二、請准供擔保宣告假執行。
貳、陳述：
一、原告戌○○、丁○○、己○○、酉○○、壬○○、癸○○、丙○○、戊○○、甲○○、亥○○、庚○○、辰○、午○○、申○○、辛○○、未○○、巳○○、寅
    ○○、卯○○、子○○、丑○○等二十一人為被告公司之員工，分別於附表二所
    示之日期進入被告公司擔任如附表二所示之職務，而被告公司為規避勞動基準法
　　之責任，乃與原告等分別訂定定期僱傭契約，而於契約期滿後即再不斷續約。今
　  被告因配合移轉民營實施專案裁減人員作業，卻以原告等屬定期契約勞工，拒絕
    依勞動基準法規定核發資遣費，雖經主管機關台北縣政府勞工局認定原告等工作
　　性質應有繼續性之不定期契約，與勞動基準法施行細則第六條第四款所定可在特
　  定期間內完成非繼續性之特定性工作不符合，被告公司即應支付原告等人資遣費
    ，惟被告仍拒絕給付，為此依勞動基準法第十一條、第十七條規定請求被告給付
    資遣費如附表三所示。
三、對被告抗辯之陳述：
（一）被告與原告等簽訂所謂「特定性工作」契約，均係一年一簽，並非就工程完工
      日或預期工程完工之期間訂定勞動契約，依勞動基準法施行細則第六條規定，
      被告所主張之特定性工作契約，不論工程何時完工，均係以一年期限訂定契約
      終止日，與「可在特定性期間」之要件不符，自非屬「特定性工作」契約。
（二）被告抗辯原告等工作為特定性，屬非繼續性工作云云。惟所謂特定性工作，係
      指可在特定期間完成之非繼續性工作。依現行勞動基準法及勞動市場之僱傭型
      態以繼續性工作為常態，非繼續性工作為例外，又勞動基準法中針對從事繼續
　　　性與非繼續性工作之勞工保護是有差別性，因此行政機關歷來對於從事非繼續
　　　性工作之定期工採取嚴格解釋，以避免雇主濫用，故被告自應舉證說明原告等
  　　之工作有何特定性或提出報請主管機關核備之文件。
（三）勞動基準法為強行法，雇主違反之，設有處罰規定，被告為規避勞動基準法中
      資遣費、退休金給付等義務，乃以一年一簽方式與原告簽訂定「特定性定期」
　　　契約，以間接迂迴方式規避強行規定，屬脫法行為，以形式上合法手段達成實
　　　際違法目的，應屬無效。兩造間所訂定之定期契約應不生法律上效力。
（四）原告等於被告公司分別擔任鐵工隊隊員、汽車駕駛、測量士等工作，連續簽約
      雇用期間分別達三年至十二年之久，所擔任之工作均有繼續性。被告雖抗辯與
　　　原告等簽訂之定期契約，因契約期限屆滿而消滅，惟上開契約所約定之捷運系
　　　統工程仍未完工，被告終止勞動契約日係配合裁減人員作業，另行成立行政院
　　　國軍退除役官兵輔導委員會台北榮民技術勞務中心（下稱勞務中心），並以上
  　　開勞務中心名義重新與原告等簽訂定期契約，原告等仍在原有捷運系統工程工
　　　地工作，顯見被告所訂定之定期契約非以「工程完工」為標的，是為規避勞動
  　　基準法之資遣費、退休金給予之脫法行為。
（六）被告抗辯所稱之特定性定期契約，從未向主管機關報請核備云云。惟勞動基準
      法施行細則第六條所規定「核備」性質，依其字義屬核定備查之意，然依地方
      制度法對於「核定」與「備查」所作之立法定義觀之，核備應傾向於核定，地
　　　方制度法第二條第四款所稱核定，係指上級政府或主管機關，對於下級政府或
  　　機關所陳報之事項加以審查作成決定，以完成該事項法定效力謂，另參諸勞動
　    基準法第三十二條第一項關於延長工時時，需由雇主報經主管機關核備，第七
      十條第一項規定，工作規則需報請主管機關核備，違反上述二者規定，主管機
　　　關將依同法第七十九條第一款處以罰鍰，且依勞委會對工作規則經核備後發生
　　　法定效力，今被違反勞動基準法第九條第一項之規定者，同應受勞動基準法七
  　　十九條第一項之處分，則關於定期契約之核備，自應發生法定效力，並得與前
　    揭所述「核定」視之，自不生定期契約效力。被告為規避主管機關監督，並無
      將系爭之特定性定期契約報請主管機關核定，惟主管機關台北縣勞工局認定原
      告等之工作性質應為有繼續性之不定期契約，而上開協調會結論係以台北縣政
　　　府勞工局名義為之，絕非承辦人員個人意見，且被告另案將員工轉介至勞務中
　　　心之爭議，亦同時經行政院勞工委員會授權由宜蘭縣政府本職權認定為不定期
  　　勞動契約在案，是被告抗辯無給付資遣費之義務，並不足採。
（七）被告抗辯其於八十七年六月二十九日經核准登記成立，原行政院國軍退除役官
      兵輔導委員會榮民工程事業處（下稱退輔會榮工處）之年資不得合併計算云云
      。被告所提出貴院九十一年度勞簡上字第十七號判決判決理由第一項認定退輔
      會榮工處於八十八年五月間改組為榮民工程股份有限公司，雖經變更組織，法
　　　人格應為同一，是無論被告為事業單位改組或轉讓，依勞動基準法第二十條規
  　　定，原告工作年資應合併計算。退輔會榮工處與被告公司間，關於原告等之勞
　　　動契約，曾訂定契約移轉協議書，約定原退輔會榮工處與原告所簽訂之契約中
　　　原屬退輔會榮工處之一切權利義務均移轉給被告榮民工程股份有限公司，並由
　　  被告承受， 是關於原告等之年資，被告已同意一併承受。
（八）被告抗辯原告戌○○、壬○○、癸○○、甲○○、亥○○、辰○、申○○勞保
      曾有退保紀錄，年資曾中斷云云。依勞動基準法第十條「定期契約屆滿後因故
      停止未滿三個月而訂定新約或繼續履行原約時前後工作年資應合併計算」之規
      定，本件原告戌○○、壬○○、癸○○、甲○○、亥○○、辰○、申○○退保
      後，被告再加保，前後中斷均未滿三個月，依前開規定，原告年資應合併計算
      。又勞保之加退保係由被告自行決定，原告戌○○等於加退保期間仍繼續工作
      ，被告亦依約給付薪資，被告為何辦理勞保之加退保，其政策為何，原告等無
　　　從知悉，此觀被告亦曾就原告戊○○於八十三年九月十二日先辦退保，於同日
　　　再辦加保可知，其用意如何，並未向原告說明，被告以曾退保抗辯年資中斷，
  　　亦不足採。
（九）被告抗辯原告亥○○、甲○○請辭部分。原告亥○○對被告提出之被証七不爭
      執，惟被告提出請辭之原因係請求調動至北二高工地工作，而被要求先行提出
      辭呈後，再前往新工地工作，此觀原告之請辭理由為「因脊椎受傷時而復發，
　　　不良於工作」，則豈能於六月二十六日請辭七月一日生效，卻於二十日後身體
　　　康復再受僱於被告，足證無請辭之意思，而係為調動工地而配合被告。另原告
  　　甲○○否認請辭，被告提出之鑒核表係其內部之一貫作業程序，當時原告甲○○係提出調動至台北地下鐵路工程工作，被告為規避勞動基準法，先命甲○○
  　　回家待命，其內部作業程序則以甲○○請辭處理後，再調派至台北地下鐵路工
　　　程工作，惟甲○○自始均無提出任何辭呈。
（十）被告抗辯原告子○○、丑○○之值日費及不休假加班費不應計入平均工資部分
      。按勞動基準法第三十九條規定，特別休假、工資應由雇主照給，又該法施行
      細則第二條及第十條，關於平均工資之計算及工資中非經常性給予項目中，均
　　　未將其排除於工資外，因此於計算平均工資時，自應將特別工資列入一併計算
  　　，又勞動基準法第二條第三款明定工資定義乃勞工因工作而獲得之報酬，故凡
　　　勞工因工作而獲得報酬，不論是否屬於經常性，均係工資。原告之值日費、不
　　　休假加班費是工作而獲得之報酬，性質上屬工資，自應計入平均工資。
參、證據：提出原告等與被告簽訂之定期僱傭契約影本等件為證。
乙、被告方面：
壹、聲明：如主文所示。
貳、陳述：
一、兩造間之僱傭契係屬特定性工作之定期契約，且已因契約期限屆滿而消滅：
（一）關於被告與榮工處間關係，依退輔會函載「勞工處現有資產、營業、負債、契
      約等，任由改制後之『榮民工程股份有限公司』概括承受.... 」，雖其文字
      用語為「改制」，惟榮工處仍然存在，從法律言，被告應為另一個獨立法人人
      格，僅係概括承受榮工處之資產等而已。
（二）勞動契約依勞動基準法第九條規定分為定期契約及不定期契，如為特定性工作
      ，得訂立定期契約，且特定性工作之定期契約屆滿後，即使另訂新約，不論前
      後有無間斷，均乃屬定期契約。被告因承攬多項工程，為完成工程，被告乃依
      勞動基準法第九條規定，針對各工程所需，招攬特定性工作之勞工，並與其簽
      訂特定性工作之定期契約。實務上對於特定性工作定期契約的「契約期限」，
      在契約文字應如何表現？並無定論。故榮工處早期即有於特定性工作定期契約
      之「契約期限」約定為「至工程結束日」，然因勞工對於「工程結束日」的意
      義屢生爭議，甚至涉訟。為免遭誤解，故嗣大多直接以特定之起迄日作為約定
      ，如果契約屆滿後該工程尚未結束，且該工程仍有需要者，經徵求勞工同意，
      雙方重新簽訂新的特定性工作定期契約，迄該工程結束為止。但假設特定性工
      作定期契約屆滿時該工地已無此類勞工需求，而同時或嗣被告他工程有同種類
      勞工之需求者，被告亦會依需求先洽詢曾合作過之勞工，詢問其意願，再由他
      工程之負責單位與該勞工簽訂特定性工作定期契約。
（三）再勞資雙方前後簽訂數個特定性工作定期契約，其效力如何？觀諸勞動基準法
      第九條及同法施行細則第六條規定，並未禁止。至於該定期契約屆滿後，雇主
      如認為有必要，再與該勞工針對該特定工程再訂定一個新的特定性工作定期契
      約，依勞動基準法第九條第三項規定，仍屬特定性工作定期契約，故縱被告在
      同一個工程中與原告前後簽訂數個定期契約，其性質仍屬特定性工作定期契約
      ，不會因此變成不定期契約。被告與原告簽訂之定契約，均有約定工作期間，
      故為定期契約。
二、被告於八十七年設立公司，惟公司制度大致沿行政院退輔會榮工處作業模式，退
    輔會承攬之工地散處各地，對於員工之加退保統一由總處辦理，因從工地簽辦至
    總處會有時效延誤之情形發生，故退輔會榮工處即向勞保局申請數個保險分號，
    由各工區直接辦理員工加退保業務，副本知會本處。原本特定性工作定期契約於
    契約屆滿時即應辦理退保，若有另訂新約時再辦理加保。但因以前曾發生過員工
    與乙工區簽訂新定期契約辦理加保後，勞保局收到前一個甲工區的退保申請書，
    誤以為應為退保而將該名勞工退保，致生勞資糾紛，故如果新、舊契約都是由同
    一個工區管理情形，在舊定期契約屆滿，而屆滿之翌日有另訂新約狀況下，通常
    不另外辦理加退保作業，以免勞保局發生作業錯誤。在原告之勞工保險資料中，
    雖兩造實際上有契約屆滿終止及另訂新約之事實，但勞保則不見得均有退保中斷
    問題。惟如果特定性工作訂期契屆滿，未在翌日另訂新約者，則工區即會辦理退
    保作業，此時勞保中斷。原告等人之勞保中斷，係因契約期間屆滿終止或原告自
    請離職所致。
三、原告起訴主張「被告因配合移轉民營而實施專案裁減人員作業，以原告等屬定期
    契約勞工，拒絕核發資遣費」云云，恐係誤導。被告雖有需配合移轉民營而實施
    裁減人員作業，但此與原告等人有無給付資遣費無涉。至於台北縣政府處理勞資
    爭議協調會議紀錄之結論記載「協調不成立，依勞方之工作性質應為有繼續性之
    不定期契約」之見解，係台北縣政府協調人員個人意見。
四、原告主張被告應將定期契約報請主管機關核備。惟依勞動基準法施行細第六條第
    四款規定，特定性工作之工作期間超過一年者，應報請主管機關核備，由該條規
    定可知，需約定之工作期限超過一年，始有報請主管機關核備之必要，兩造間之
    定期契約期限均在一年或未及一年，自無報請主管關核備之必要。再主管機關有
    無核備，亦不影響其定期契約效力，參諸最高法院八十一年台上字第二四九二號
    判決，認為主管機關之核備不影響工作規則之效力。再原告稱被告所以訂定一年
    之特定性工作定期契約，係因被告為規避強行規定云云，亦無理由。因特定性工
    作定期契約之「工作期限」究應如何記載，法無明文，被告在契約中約明工作期
    限，一看即清楚，實為保障勞資雙方所致，原告簽約時，對於其上之文字記載方
    式均清楚明瞭，並同意而簽訂，嗣再反悔而主張所簽訂之契約反強制或禁止規定
    ，有背誠信。
五、行政院勞工委員會七十七年七月十八日函曾載：「二礦工違反勞基準法或礦場法
    有關規定，經礦方解僱退保，其勞動契約業已終止，雖未滿三個月再回礦工作，
    應為新勞動契約之開始，年資自應重新起算，無勞動基準法第十條之適用」，另
    七十七年七月二十三日函載「勞工自請離職，原有勞動契約已經終止，未滿三個
    月再進入原公司服務，新勞動契約已成立，其年資如合併計算之約定，自應重新
    起算，而無勞動基準第十條之適用。」，可見勞動基準法第十條之適用，應受契
    約終止概念之限制，而非單純以文字解釋，即認為定期契約屆滿後未滿三個月而
    訂定新約，其前後年資應合併計算。又勞動基準法第十條立法理由載「勞工特別
    休假、資遣費及退休金之給與，均與勞工年資有關，為免雇主利用換約等方法，
    中斷年資之計算，損及勞工權益，特明文予以限制」，可知是為保障勞工年資。
    假設將勞動基準法第十條解釋為：特定性工作定期契約，契約屆滿後未滿三個月
    訂定新約者，年資合併計算，對於因年資有之特別休假等權利仍應計給之勞工，
    雖較有保障，惟就「契約終止時所有權利義務即消滅」之概念而言，可否將已經
    消滅之權利再讓其回復，恐有疑問。是故對於第十條規定，應搭配第九條作限縮
    解釋，即定期契約如依勞動基準法第九條第二項規定而被視為不定期契約時，則
    年資即依同法第十條規定合併計算，至於不定期契約因故停止履行後，又繼續履
    行原契約者，其年資應予併計乃當然之理。又縱認為勞動基準法第十條應依文字
    解釋如原告所主張者，其規定亦應僅限於「年資」部分，而不應影響本件依勞動
    基準法第九條第三項所定「定期契約」之特性。另假設原告主張年資前後應合併
    計算為可採，對於原告等人因契約屆滿或自請離職等原因而中斷之期間，因渠等
    未提供勞務，故該期間應予扣除，始屬合理。
六、如認被告應給付資遣費，對於原告主張計入平均工資之項目中，關於不休假加班
    費、值日費、功績獎金等，亦無理由。因為不休假加班費與值日費與功績獎金，
    非經常性給與。
參、證據：提出行政院退輔會之職工調配通知單影本等件為證。
    理  由
一、本件原告起訴主張：原告等人為被告公司員工，擔任隊員、汽車駕駛、測量士、
    品質管理士等工作，被告為規避勞動基準法雇主支付資遣費或退休金之強制責任
    ，與原告等人分別訂定定期之僱傭契約，於契約期滿後再不斷續約，依法不生定
    期契約效力，今被告因配合移轉民營而實施專案裁減人員作業，卻以原告等屬定
    期契約之勞工，拒絕依勞動基準法之規定核發資遣費，亦經主管機關台北縣政府
    勞工局認定原告等之工作性質上屬繼續性之不定期契約，被告公司即應支付原告
    等人資遣費，惟被告仍拒絕給付，爰依勞動基準法第十一條、第十七條規定，命
    被告給付如附表所示之金額及遲延利息之判決。
    被告則以：被告因承攬多項工程，為完成工程，乃依勞動基準法第九條規定針對
    各工程所需，招攬特定性工作之勞工，並與其簽訂特定性工作之定期契約，對定
    期性工作定期契約的契約期限，在契約文字應如何表現，並無定論，又定期契約
    屆滿後，雇主如認為有必要，再與該勞工針對該特定工程訂定一個新的特定性工
    作定期契約，為法之所許，縱被告在同一個工程中與原告前後簽訂數個定期契約
    ，其性質仍屬特定性工作定期契約，不因此而變成不定期契約，本件原告與被告
    簽訂之特定性工作定期契約，期滿契約自動終止，依勞動基準法第十八條規定，
    原告無預告工資或資遣費之請求權等語，資為抗辯。
二、原告主張原告等人與被告簽訂僱傭契約，被告裁減人員竟拒絕給付原告等人資遣
    費之事實，業據原告提出定期僱傭契約影本、被告裁減人員申請表影本等件為證
    ，被告對前開證據並不爭執。惟以右揭情詞置辯。因之，本件兩造爭執事項為：
    兩造間簽訂之契約是否屬勞動基準法第九條規定之定期契約。
三、按勞動契約，分為定期契約及不定期契約，臨時性、短期性、季節性及特定性工
    作得為定期契約，有繼續性工作應為不定期契約，勞動基準法第九條第一項定有
    明文，是否採納定期或不定期契約方式，係由雇主衡量自己之財力與人力而選擇
    ，勞方亦可依雇主之勞動條件而訂約，如雇主對定期勞動契約無明顯不合理之約
    定，難認該契約無效而以不定期勞動契約視之。查原告各人提出僱傭契約書，該
    契約書記載「榮民工程股份有限公司僱用定期勞動工契約書」，每份契約記載「
    甲方（指被告）因承辦工程以特定性定期契約僱用乙方（指原告等人）擔任其中
    部分工作，經雙方合意約定條如下：一契約期限：自中華民國　年　月　日起至
    　年　月　日止，期滿即自動終止勞僱關係，甲方不另負契約屆期通知之義。」
    ，是依形式觀之，原告與被告間簽訂者確實為定期契約。原告雖稱被告係為規避
    勞動基準法對不定期僱傭勞工之保障強制規定，乃與原告等人簽訂定期契約，惟
    均在短期內另再訂定期契約，係有繼續性，是為脫法行為等情。惟脫法行為是指
    當事人為迴避強行法規之適用，以迂迴方法達成該強行法規所禁止之相同效果之
    行為。是具合法外觀之法律行為，應認有效，主張該法律行為為脫法行，即應負
    舉證責任。原告認所簽訂之定期契約書有以合法掩護非法，以規避雇主依勞動基
    準法應給付資遣費或退休金之之事實，原告應舉出明顯之證據。茲分述之：
　(一)原告戌○○主張：自八十年四月十二日至九十二年六月二十九日期間在被告公司
　  任職，年資計十二年三個月，惟僅提出八十八年一月一日至八十八年六月三十日
    ，八十九年七月一日至九十年六月三十日、九十年七月一日至九十一年六月三十
    日、九十一年七月一日至九十二年六月三十日之定期勞動工契約書（見原證一）
    ，而其在八十八年一月一日前之年資，其以勞工保險卡為證（見原證四），惟參
    諸上述勞工保險卡原告戌○○於八十三年九月八日及八十七年六月二十二日曾為
    退保。被告辯稱：戌○○八十三年九月八日退保係因戌○○於契約期滿後，至台
    北下鐵路施工處，嗣至八十三年九月二十四日又辦因至捷運工程捷二處工作，八
    十七年六月二十二日戌○○在捷二處工作完成，捷二處辦理退保，八十七年七月
    十日捷二處其他工地又與戌○○簽訂新的特定性工作定期契約等情，並提出戌○○於八十七年六月二十一日至七月二十日出勤統計表影本為證（見被證六）。
　(二)原告丁○○主張：自八十三年十一月九日至九十二年六月二十九日期間在被告公
  　司任職，年資計八年八個月，並提出八十六年十一月九日至八十七年五月八日、
    八十七年八月九日至八十七年十月八日、八十七年十月九日至八十七年十二月三
    十一日、八十八年一月一日至八十八年六月三十日、八十九年七月一日至九十年
    六月三十日、九十一年七月一日至九十二年六月三十日之定期契約書為證（見原
    證一），其勞工保險卡（見原證四）顯示，於八十年五月二十九日由被告公司為
    其投保，但於八十二年四月八日退保而其於八十三年七月十五日由宜蘭縣鐵工業
    職業工會為加保，八十三年十一月八日退保，八十三年十一月九日復由被告公司
    加保，嗣八十四年五月一日、八十六年九月一日、八十七年三月一日、八十七年
    十一月一日數次加保，直至九十二年六月二十九日退保，是丁○○非連續在被告
    公司任職。
　(三)原告己○○主張：自八十八年十月二日至九十二年六月三十日期間在被告公司任
  　職，年資三年三個月，並提出八十九年十月二日至九十年十月一日、九十一年十
    月二日至九十二年四月一日、九十二年四月二日至九十二年七月一日之定期契約
  　書為證（見原證一），其在八十九年十月一日前之任職證明以勞工保險卡上記載
    八十八年十月二日至九十二年六月三十日由被告為其加保為證明（見原證四）。
　(四)原告酉○○主張：自七十九年十月二十六日至九十二年六月二十九日期間在被告
  　公司任職，年資計十二年九個月，並提出八十七年十月十日至八十七年十二月三
    十一日、八十八年一月一日至八十八年六月三十日、八十九年七月一日至九十年
    六月三十日、九十年七月一日至九十一年六月三十日、九十一年七月一日至九十
    二年六月三十日之定期契約書為證（見原證一），另提出勞工保險卡為證（見原
    證四），以證明於七十九年十月二十六日由被告公司加保。
　(五)原告壬○○主張：自八十年八月二日至九十二年六月二十九日在被告公司任職，
　  年資計十一年十一月個月，並提出八十七年十月十日至八十七年十二月三十一日
    、八十八年一月一日至八十八年六月三十日、八十九年七月一日至九十年六月三
    十日、九十一年七月一日至九十二年六月三十日之定期契約書為證（見原證一）
    ，其間八十八年七月一日至八十九年六月三十日、九十年七月一日至九十一年六
    月三十日期間，壬○○並未提出契約書佐證，而其提出之勞工保險卡顯示自八十
    年八月二日由被告公司加保。
　(六)原告癸○○主張：自七十九年十月二十六日至九十二年六月二十九日在被告公司
　  任職，年資計十二年九個月，並提出八十七年十月十日至八十七年十二月三十一
    日、八十八年一月一日至八十八年六月三十日、八十九年七月一日至九十年六月
    三十日、九十一年七月一日至九十二年六月三十日之定期契約書為證（見原證一
    ），惟八十八年七月一日至八十九年六月三十日、九十年七月一日至九十一年六
    月三十日期間，癸○○未提出契約書佐證，而其提出之勞工保險卡（見原證四）
    顯示自七十九年十月二十六日由被告公司加保，至九十二年六月二十九日退保。
　(七)原告丙○○主張：自八十八年十月二日至九十二年六月三十日在被告公司任職，
　  年資計三年九個月，並提出八十九年十月二日至九十年十月一日、九十一年十月
    二日至九十二年四月一日、九十二年四月二日至九十二年七月一日之定期契約書
    為證（見原證一），但九十年十月二日至九十一年十月一日期間，丙○○未提出
    契約書佐證，而其提出之勞工保險卡（見證四）顯示，丙○○自八十八年十月二
    日至九十二年六月三十日均由被告公司加保。
　(八)原告戊○○主張：自八十二年四月二十六日至九十二年六月二十九日在被告公司
　  任職，年資計十年三個月，並提出八十八年一月一日至八十八年六月三十日、八
    十九年七月一日至九十年六月三十日、九十一年七月一日至九十二年六月三十日
    ，年資計十年三個月，惟對八十八年七月一日至八十九年六月三十日、九十年七
    月一日至九十一年六月三十日並未提出定期契約書佐證，而其提出之勞工保險卡
    （見原證四）顯示，戊○○自八十二年四月二十六日至九十二年六月二十九日期
    間共五次加保。
　(九)原告甲○○主張：自七十九年二月一日至九十二年六月二十九日在被告公司任職
　  ，年資計十三年五個月，並提出八十八年一月一日至八十八年六月三十日、八十
    九年七月一日至九十年六月三十日、九十一年七月一日至九十二年六月三十日之
    定期契約書，對八十八年七月一日至八十九年六月三十日、九十年七月一日至九
    十一年六月三十日未提出契約書為佐證，而其勞保卡（見原證四）顯示，自七十
    九年二月一日即由被告公司為甲○○加保，至九十二年六月二十九日退保，其間
    共十次加保，然投保薪資於八十二年一月一日為三萬三千三百元，但八十二年四
    月二十六日之加保則為二萬八千八百元，八十七年十一月一日投保薪資為四萬二
    千元但九十二年三月一日為三萬六千三百元，薪資均為降低，無連續性。
　(十)原告亥○○主張：自八十二年四月二十六日起至九十二年六月二十九日在被告公
　  司任職，年資十年三個月，並提出八十八年一月一日至八十八年六月三十日、八
    十九年七月一日至九十年六月三十日、九十一年七月一日至九十二年六月三十日
    止之定期契約書，無八十八年七月一日至八十九年六月三十日及九十年七月一日
    至九十一年六月三十日之定期契約書為佐證，而其所提出勞保卡（見原證四）顯
    示，其自七十二年六月十日起即由被告公司加保，惟中途退出，八十二年四月二
    十六日再加保，其後至九十二年六月二十九日退保，共有六次更改投保薪資，惟
    於八十七年十一月一日更投保薪資四萬二千元，但九十二年三月一日又更改為二
    萬八千八百元，無連續性。
　(十一)原告庚○○主張：自八十八夫十月一日起至九年六月二十九日被告公司任職，年
  　資計三年九個月，並提出八十九年十月一日至九十年九月三十日、九十一年十月
    一日至九十二年三月三十日、九十二年三月三十一日至九十二年六月三十日之定
    期契約書，而其勞保卡（見原證四）顯示，其於八十八年十一月加保，當時投保
    薪資四萬二千元，而於九十二年三月一日加保時為三萬三千三百元，可知係非連
    續性。
　(十二)原告辰○主張：自七十九年十月二十六日至至九十二年三月十四日止在被告公司
　  任職，年資十年五個月，並提出八十七年十月十日至八十七年十二月三十一日、
    八十八年一月一日至八十八年六月三十日、八十九年七月一日至九十年六月三十
    日、九十年七月一日至九十一年六月三十日、九十一年七月一日至九十二年三月
    十五日之定期契約書，對八十八年七月一日至八十九年六月三十日部分無定期契
    約書佐證，而其勞保卡（見原證四）顯示，七十年十月二十六日起由被告公司加
    保，其後九次加保，而投保薪資雖逐年調升，但於八六年九月一日為四萬零一百
    元，於八十七年三月一日反降為三萬六千三百元，嗣在於八十七年七月十五日調
    升為三萬八千二百元，又於八十七年十一月一日調升為四萬二千元，無連續性。
　(十三)原告午○○主張：自八十年十月七日至九十二年七月三十日在被告公司任汽車駕
　  駛員，年資計十一年十個月，並提出八十九年五月一日至九十年四月三十日、九
    十年五月一日九十一年四月三十日、九十一年五月一日至九十二年四月三十日、
    九十二年五月一日至九十二年七月三十一日之定期契約書為證（見原證一），又
    其勞保卡（見原證四）顯示，其自八十年十月七日起由被告公司加保，逐年調升
    薪資。
  (十四)原告申○○主張：自八十一年八月三日至九十二年九月六日在被告公司任職，年
    資十一年二個月，並提出八十五年十一月十七日至八十六年五月十六日之定期契
    約書為證（見原證一），其勞保卡（見原證四）顯示自八十一年八月三日至九十
    二年九月六日由被告公司加保。
　(十五)原告辛○○主張：自八十一年十一月十六日至九十二年七月三十日在被告公司任
　  職，年資十一年九個月，並提出九十年五月一日至九十一年四月三十日、九十一
    年五月一日至九十二年四月三十日、九十二年五月一日至九十二年七月三十一日
    及八十年十一月五日簽訂無期間記載之定期契約書為證（見原證一），而其勞保
    卡（見原證四）顯示自八十年十一月十六日由被告公司加保，至九十二年七月三
    十日。
  (十六)原告未○○主張：自八十年九月六日至九十二年七月三十日任職被告公司汽車駕
    駛員，年資十一年十一個月，，並提出八十九年五月一日至九十年四月三十日、
    九十年五月一日至九十一年四月三十日、九十一年五月一日至九十二年四月三十
    日、九十二年五月一日至九十二年七月三十一日及八十年九月六日簽訂無期間記
    載之定期契約書為證（見原證一），其勞保卡（見原證四）顯示自八十年九月六
    日由被告公司加保，至九十二年七月三十日。
  (十七)原告巳○○主張：自八十一年三月二十五日至九十二年七月三十日擔任被告公司
    汽車駕駛，年資十一年五個月，並提出八十九年五月一日至九十年四月三十日、
    九十年五月一日至九十一年四月三十日、九十二年五月一日至九十二年七月三十
    一日及八十一年三月二十三日簽訂無期間記載之定期契約書為證（見原證一），
    其勞保卡（見原證四）顯示自八十一年三月二十五日由被告公司加保，至九十二
    年七月三十日。
  (十八)原告寅○○主張：自八十年九月六日至九十二年七月三十日在被告公司任職汽車
    駕駛員，年資十一年十一個月，並提出八十九年五月一日至九十年四月三十日、
    九十年五月一日至九十一年四月三十日、九十一年五月一日至九十二年四月三十
    日、九十二年五月一戥十二年七月三十一日及八十年九月六日簽訂無期間記載之
    定期契約書（見原證一），其勞保卡（見原證四）顯示八十年九月六日由被告公
    司加保，至九十二年七月三十日。
  (十九)原告卯○○主張：自八十八年九月一日至九十二年六月二十九日在被告公司擔任
    測量士，年資三年十個月，並提出八十九年九月一日至九十年二月二十八日、九
    十年三月一日至九十年六月三十日、九十年七月一日至九十一年六月三十日之定
    期契約書為證（見原證一），其勞保卡（見原證四）顯示於八十八年九月一日由
    被告公司加保，於九十二年六月二十九日退保。
  (二十)原告子○○主張：自八十八年十月一日至九十二年六月二十旭任職被告公司品質
    管理士，年資三年九個月，並提出九十二年四月一日至九十二年六月三十日之定
    期契約書為證（見原證一），其勞保卡（見原證四）顯示八十八年十月一日由被
    告公司加保，九十二年六月二十九日由退保。
  原告丑○○主張：自八十八年七月一日至九十二年六月二十九日在被告公司任職
    測量士，年資四年，並提出九十年七月一日至九十一年六月三十日之定期契約書
    為證（見原證一），其勞保卡（見原證四）顯示於八十八年七月一日由被告公司
    加保，於九十二年六月二十九日退保。
四、依原告提出之定期契約書而觀，原告每人僅提出部分之定期契約書，並佐以勞保
    卡由被告公司為其加保，以勞保期間連續性，作為雙方間屬不定期契約關係之證
    明，惟此係僅為被告與原告間有長期換約之事實，就數次更換間實質上之差異，
    例如工作內容、地點與薪資是否與一般工程不定期勞動契約相同等情舉證證明。
    原告對此並未提出被告明顯以訂立定期契約而規避法律之證據，且原告等人係數
    次簽訂契約，對契約內容應為知悉。被告除將原告等人所參加之工程名稱，已於
    契約前文中說明，並註明係「特定性」定期契約之意旨外，契約另約定契約期限
    、工資、例假、勞保健保等，且於第十條約定「十契約之終止：(一)甲方（指被告
    ）因故於約期中提前終止時，應依照勞基準法第十六條、第十七條規定預告乙方
    （指原告）並發給資遣費。... (四)因契約期滿而終止時，依勞動基準法第十八條
    規定，乙方不得向甲方要求發給預告工資及資遣費。(五)本契約期間內，於雙方合
    意時得隨時終止本契約，乙方不得向甲方要求發給預告工資及資遣費。」等，而
    原告於期限屆滿後即須重新與被告再訂新約時，對此內容，均難諉為不知，原告
    既在契約上簽字願接受工作，即應按契約內容辦理，始符合兩造於簽訂契約時雙
    方之期待。
五、原告雖辯稱: 被告與原告簽訂之契約，不論工程何時完工，均係以一年期限訂定
    契約終止日，與勞動基準法施行細則第六條規定「可在特定性期間」之要件不符
    ，故非「特定性工作」，又原告與被告另訂新約，前後之勞動契約工作期間合計
    超過九十日，前後契約間斷期間亦未超過三十日，應視為不定期契約等語。惟對
    於「特定性工作」定期契約之契約期限應如何訂定，並無定論。勞動基準法第九
    條及同法施行細則第六條第四款所定「特定性工作」，係指可在特定期間完成非
    繼續性工作，所稱「可在特定性期間完成」，是為概括性之用語，應視契約中雇
    主提供之勞務內容，及原被告雙方訂立契約目的而定。依原告提出之定期契約書
    均標明某一工程，例如「台北捷運系統CN252標」等，並以擔任「隊員」「汽車
    駕駛」「測量士」等工作記明，因之，被告與原告訂立契約之目的，是請原告擔
    任該工程某範圍內工作，被告直接訂明契約結束日，原告於訂約時已明瞭是一定
    期間內之隊員等工作，對整體工程不能在契約期限內完成，亦知悉清楚。被告直
    接將特定日期定明作為個別之契約結束日，亦可避免原告誤解為需整個工程之完
    成。本件契約固定某一期間，原告於訂約時亦明知工程內容與擔任工作，是與被
    告於特定期完成該工程而以特定性工作召募原告等人任職，並無抵觸勞動基準法
    施行細則第六條「可在特定期期間完成之非繼續性工作」規定意旨。又原告等與
    被告簽訂者為「特定性工作」，依勞動基準法第九條第三項規定，不適用同條第
    二項第二款所定前後勞動契約之工作期間超過九十日前後契約間斷未超過三十日
    視為不定期契約之情形。原告所辯，尚不足採。
五、綜上所述，原告等人主張被告為規避勞動基準法之強制規定，故意與原告等簽訂
    定期契約，並不可採。被告辯稱兩造間係定期契約，於契約期間屆滿時，雙方契
    約終止，無違反勞動基準法等情，應為可取。從而，原告基於勞動基準法第十一
    條、第十七條規定，請被求給付如附表所示之資遣費及自起訴狀繕本送達翌日即
    九十二年八月二十八日起至清償日止，按年息百分之五計算之利息。原告之訴既
    經駁回，其假執行之聲請失其依據，併予駁回。
六、本件事證已臻明確，兩造其餘陳述及所提證據，不影響判決結果，毋庸再予審酌
    ，附此敘明。
七、結論：本件原告之訴無理由，依民事訴訟法第七十八條，判決如主文。
中　　　華　　　民　　　國　　九十三　　年　　　三　　　月　　　三十　　日
                    　          勞工法庭  法  官    李維心
正本係照原本作成
如對本判決上訴，須於判決送達後廿日內向本院提出上訴狀
中　　　華　　　民　　　國　　九十三　　年　　　三　　　月　　　三十　　日
                                          書記官    林梅珍
